【裁判字號】    97,易,118
【裁判日期】    970326
【裁判案由】    偽造貨幣
【裁判全文】
臺灣基隆地方法院刑事判決               97年度易字第118號
公  訴  人  臺灣基隆地方法院檢察署檢察官
被      告  丙○○
上列被告因偽造貨幣案件，經檢察官聲請以簡易判決處刑（97年
度偵字第11號），本院認為不宜，改依通常程序審判，並判決如
下：
    主  文
丙○○無罪。
    理  由
一、原聲請簡易判決處刑意旨略以：被告丙○○於民國96年5 月
    初某日，在臺北市○○路，收受友人所交付千元偽鈔1 紙（
    號碼LM564225XQ，下稱系爭紙幣）後，明知系爭紙幣係偽造
    ，竟基於收受後行使偽造紙幣之犯意，於同年月17日下午5
    時50分許，駕駛車牌號碼9K-6631 號自用小客車，途經國道
    三號高速公路北上七堵收費站第三車道時，持系爭紙幣，向
    收費員甲○○購買通行回數票，旋為甲○○發覺係偽鈔而報
    警查獲，因認被告涉犯刑法第196 條第2 項之行使偽造紙幣
    罪嫌云云。
二、程序方面
    (一)按檢察官聲請以簡易判決處刑之案件，經法院認為有刑
        事訴訟法第451 條之1 第4 項但書之情形者，應適用通
        常程序審判之，同法第452 條定有明文。本案經審理後
        ，認應為無罪之判決（理由詳如後述），爰改依通常程
        序審理。
    (二)按最重本刑為3 年以下有期徒刑、拘役或專科罰金之罪
        ，以及刑法第320 條、第321 條之竊盜罪，經第二審判
        決者，不得上訴於第三審法院，刑事訴訟法第376 條第
        1 款、第2 款定有明文。又除簡式審判程序、簡易程序
        及第376 條第1 款、第2 款所列之罪之案件外，第一審
        應行合議審判，96年3 月21日總統公布、同年月23日施
        行之刑事訴訟法第284 條之1 亦有明文。茲查本案被告
        被訴犯刑法第196 條第2 項之罪，該罪係專科罰金之罪
        ，依上開規定得行獨任審判。
三、按犯罪事實應依證據認定，無證據不得認定犯罪事實；又不
    能證明被告犯罪者，應諭知無罪之判決，刑事訴訟法第154
    條第2 項、第301 條第1 項分別定有明文。又事實之認定，
    應憑證據，如未能發現相當證據，或證據不足以證明，自不
    能以推測或擬制之方法，為裁判基礎；且認定不利於被告之
    事實須依積極證據，苟積極證據不足為不利於被告事實之認
    定時，即應為有利於被告之認定；另認定犯罪事實所憑之證
    據，雖不以直接證據為限，間接證據亦包括在內，然而無論
    直接證據或間接證據，其為訴訟上之證明，須於通常一般之
    人均不致有所懷疑，而得確信其為真實之程度者，始得據為
    有罪之認定，倘其證明尚未達到此一程度，而有合理之懷疑
    存在，無從使事實審法院得為有罪之確信時，即應由法院為
    諭知被告無罪之判決（最高法院40年臺上字第86號、30年上
    字第816 號、76年臺上字第4986號判例意旨參照）。
四、聲請簡易判決處刑意旨認被告涉犯行使偽造紙幣罪，無非係
    以系爭紙幣經鑑定確屬偽鈔，以及證人甲○○證述內容為其
    論據。訊據被告堅決否認其有明知為偽鈔而行使之犯意，辯
    稱其係房仲業者，案發前因向案外人陳錦魁租用房屋外牆作
    為壁招廣告，因公司請款時間較長，便由被告先行墊付新臺
    幣18,000元，嗣經公司匯款予陳錦魁，陳錦魁則返還被告先
    前墊付之款項，系爭紙幣即為該筆款項千元紙鈔之一，但被
    告並未發現系爭紙幣為偽鈔，方持之向國道收費站人員購買
    回數票，絕非明知而故為行使等語。經查：
    (一)有關系爭紙幣係偽鈔乙節，業經中央印製廠鑑定明確，
        稱以：該張壹仟元偽鈔係以彩色噴墨方式仿印，無凹版
        印紋凸起效果，以透明墨仿隱藏字，紙張非鈔券紙，水
        印以灰色墨在紙張背面仿製，安全線以燙印箔膜（含面
        額數字）仿鈔券正面五段裸露部分，左下角面額數字以
        亮光物質仿折光變色油墨，有偵查卷附中央印製廠鈔券
        鑑定報告可稽，自堪認定屬實。
    (二)檢察官論告意旨雖以一般人均可辨識系爭紙幣為偽造，
        然證人甲○○於本院證稱其一拿到系爭紙幣就發現是偽
        鈔，但如果混在很多張紙鈔中，一般人可能看不出來（
        97年3 月12日審判筆錄參照），則檢察官認系爭紙幣可
        輕易判定為偽造乙節，尚乏所據。又依證人甲○○之證
        述，被告從皮夾拿錢出來時，並未刻意挑選特定紙鈔，
        整張鈔票攤開，並未折疊，且皮夾內還有其他仟元紙鈔
        ，之後也沒有付完錢就要匆匆離去之情形，其當場向被
        告表示系爭紙幣疑似偽鈔，被告當時一臉莫名其妙（同
        上審判筆錄參照）等語觀之，被告辯稱其事前並不知道
        系爭紙幣為偽造乙節，即非無據，否則應無隨機拿取皮
        夾內仟元紙鈔，且未為任何掩飾之理，故被告上開不知
        情之辯解，應可採信。
    (三)檢察官雖當庭聲請傳喚查獲員警到庭作證，待證事實為
        當時被告皮夾內有無其他仟元紙鈔，然此一事實業經證
        人甲○○結證明確，故本院認無調查必要，附此敘明。
五、綜上所陳，本案被告辯稱其事前就系爭紙幣為偽鈔乙節並不
    知情，衡情非無可能；檢察官所提出之證據，尚未達到通常
    一般之人均不致有所懷疑，而得確信其為真實之程度；復查
    無其他積極證據足以證明被告涉犯上開罪名，本案不能證明
    被告犯罪，應依法諭知被告無罪之判決。
據上論斷，應依刑事訴訟法第452 條、第284 條之1 、第301 條
第1 項，判決如主文。
本案經檢察官乙○○到庭執行職務。
中    華    民    國    97    年    3     月    26    日
                  刑事第二庭法  官  楊皓清
以上正本證明與原本無異。
如不服本判決應於收受本判決後10日內向本院提出上訴書狀，其
未敘述上訴理由者，並得於提起上訴後10日內向本院補提理由書
狀（均須按他造當事人之人數附繕本。）「切勿逕送上級法院」
中    華    民    國    97    年    3     月    26    日
                            書記官  盧鏡合


司法院資訊處製作；財團法人民間司法改革基金會備份。
